臺灣高等法院刑事判決
111年度上訴字第505號
上  訴  人  
即  被  告  黃俊寓

選任辯護人  林美倫律師
            陳勵新律師
            王培安律師
上列上訴人因違反槍砲彈藥刀械管制條例案件，不服臺灣新竹地
方法院110年度訴字第499號，中華民國110年12月17日第一審判
決（起訴案號：臺灣新竹地方檢察署110年度偵字第5061號），
提起上訴，本院判決如下：
    主  文
上訴駁回。
    事實及理由
一、經本院審理結果，認第一審以上訴人即被告黃俊寓（下稱被
    告）犯槍砲彈藥刀械管制條例第7條第4 項之未經許可持有
    非制式手槍罪及同條例第12條第4項之非法持有子彈罪，依
    刑法第55條前段想像競合犯規定，從一重依槍砲彈藥刀械管
    制條例第7條第4項之未經許可持有非制式手槍罪處斷，判處
    有期徒刑7年6月，併科罰金新臺幣（下同）57萬元，罰金部
    分復諭知易服勞役折算之標準為3,000元折算1日，另就扣案
    槍枝及供寄藏槍枝所用之物諭知沒收，認事用法及量刑均無
    不當，應予維持，並引用第一審判決書記載之事實、證據及
    理由（如附件）。
二、被告上訴意旨略以：被告係因陳財源無法償還酒債而受託保
    管擔保品系爭槍彈，被告於新法施行之前同意暫為保管時僅
    為一個犯意，主觀不法性並未因法律修正與否而有所改變，
    被告不知法律罪刑已有加重變更之情形，評價被告主觀不法
    性時若因非被告主觀能控制之因素而有不同結果，實有違反
    刑法罪責相當原則及憲法比例原則；且被告受託保管系爭槍
    彈後，從未持系爭槍彈從事其他不法行動，顯見被告行為所
    造成危害社會之程度顯然較輕，請求依刑法第59條規定酌減
    其刑，從輕量刑。
三、經查：
  ㈠被告犯行並無新舊法比較之問題
　⒈按未經許可寄藏槍彈為繼續犯，於其終止持有之前，犯罪行
    為仍在繼續實施之中，其間法律縱有變更，但其行為既繼續
    實施至新法施行以後，自無行為後法律變更，應無新舊法比
    較之問題，而應適用其行為終止時之現行槍砲彈藥刀械管制
    條例論處。查，就犯罪事實欄所示被告持有非制式手槍之時
    間應至為警查獲日110年4月20日，其犯行始為終止，故槍砲
    彈藥刀械管制條例第7條規定雖於109年6月10日修正公布，
    並於同年月12日生效施行，然有關本案被告持有行為，仍應
    以終了時作為有無行為後法律變更之比較基準時點。從而，
    被告就犯罪事實欄所示非法持有非制式手槍之行為，應逕行
    適用109年6月10日修正公布之現行槍砲彈藥刀械管制條例第
    7條第4項規定，尚不生新舊法比較問題。另被告就犯罪事實
    欄所犯寄藏具殺傷力子彈部分，因槍砲彈藥刀械管制條例第
    12條規定，於109年6月10日並未修正，無比較新舊法之問題
    ，應依一般法律適用原則，逕適用裁判時之規定。
　⒉所謂繼續犯乃指行為人著手於犯罪之實行，發生構成要件之
    結果後，倘行為人仍以其意志控制犯罪行為之繼續進行，直
    至行為終止，犯罪始行終結者，故被告寄藏非制式手槍之行
    為，係依被告主觀之犯意繼續進行，進而跨越109年6月12日
    槍砲彈藥刀械管制條例第7條第4項修正生效之後，行為終了
    時即為警110年4月20日逮捕之時，行為後未有法律變更，自
    無刑法第2條第1項新舊法比較之問題，即無從新從輕原則之
    適用，被告上訴主張原判決違反從新從輕原則法理，即屬無
    據。
  ㈡被告之犯行並無刑法第59條之適用   
　　刑法第59條之酌量減輕其刑，必於犯罪之情狀，在客觀上足
    以引起一般同情，且於法律上已別無其他應減輕或得減輕其
    刑之事由，而認為即予宣告法定最低度刑期，猶嫌過重者，
    始有其適用，而上開規定本為裁判之酌減，必須認其犯罪之
    情狀確有可以憫恕之理由始得援用，苟非其犯罪具有特殊原
    因、環境或背景，在客觀上足堪憫恕者，尚難遽予適用刑法
    第59條酌量減輕其刑之規定。查被告無視國家管制槍砲彈藥
    之禁令，明知非法持有槍彈足以威脅生命身體及危害社會治
    安，竟寄藏有具殺傷力之改造手槍4支、具殺傷力之子彈28
    顆，且寄藏期間長達近1年，縱未經檢警查獲持以另犯他案
    ，其情節仍非屬輕微，上訴意旨所陳被告個人、家庭狀況及
    犯後態度，均難認被告為本件犯行有何特殊之原因及環境，
    客觀上並不足引起一般人之同情，自不符合刑法第59條情堪
    憫恕之要件，被告上訴意旨請求酌減其刑，要難憑採。
　㈢原審量刑妥適並無違法或不當　
    按量刑輕重，屬法院得依職權自由裁量之事項，苟其量刑已
    以行為人之責任為基礎，並斟酌刑法第57條各款所列情狀，
    在法定刑度內，酌量科刑，無偏執一端，致明顯失出失入情
    形，自不得指為不當或違法；且在同一犯罪事實與情節，如
    別無其他加重或減輕之原因，下級審量定之刑，亦無過重或
    失輕之不當情形，則上級審法院對下級審法院之職權行使，
    原則上應予尊重。經查原審已斟酌具有殺傷力之槍枝及子彈
    均屬高度危險之物品，被告漠視法令，任意寄藏槍、彈，對
    於他人之身體、生命及社會治安顯已造成潛在之危險與不安
    ，所為殊值非難，被告並無任何刑事科刑紀錄，素行良好，
    且於查獲後始終坦承犯行，堪認犯後態度良好；併考量其寄
    藏之槍、彈數量及寄藏期間，暨其自述高中畢業之教育程度
    及目前從事保全業、月薪約新臺幣36,000元之生活狀況等一
    切情狀而量處如上述之刑。被告上訴意旨所述情狀原審業已
    審酌，並無濫用量刑權限，亦無判決理由不備，或其他輕重
    相差懸殊等量刑有所失出或失入之違法或失當之處。被告上
    訴意旨認原審量刑過重，指摘原判決不當，係對原判決就刑
    之量定已詳予說明審酌之事項，再為爭執，為無理由，應予
    駁回。
據上論斷，應依刑事訴訟法第373條、第368條，判決如主文。
本案經檢察官劉異海到庭執行職務。
中　　華　　民　　國　　111 　年　　4 　　月　　20　　日
     　　　　　　 刑事第十二庭  審判長法　官  陳如玲
                                      法　官  蔡如惠
                                      法　官  廖建瑜
以上正本證明與原本無異。
如不服本判決，應於收受送達後20日內向本院提出上訴書狀，其
未敘述上訴之理由者並得於提起上訴後20日內向本院補提理由書
（均須按他造當事人之人數附繕本）「切勿逕送上級法院」。
                                      書記官  邵佩均
中　　華　　民　　國　　111 　年　　4 　　月　　20　　日
　　
附件　　　　　　　　　　　　　　　　　　
臺灣新竹地方法院刑事判決
110年度訴字第499號
公  訴  人  臺灣新竹地方檢察署檢察官
被      告  黃俊寓

選任辯護人  王有民律師
上列被告因違反槍砲彈藥刀械管制條例案件，經檢察官提起公訴
（110年度偵字第5061號），本院判決如下︰
    主    文
黃俊寓犯未經許可寄藏非制式手槍罪，處有期徒刑柒年陸月，併
科罰金新臺幣伍拾柒萬元，罰金如易服勞役，以新臺幣參仟元折
算壹日。扣案如附表一、二所示之物均沒收。
    犯罪事實
黃俊寓明知可發射子彈具有殺傷力之非制式手槍及具有殺傷力之
子彈均係槍砲彈藥刀械管制條例所列管之物品，非經中央主管機
關許可，不得寄藏、持有。詎其仍基於非法寄藏非制式手槍、子
彈之犯意，未經許可，於民國109年3、4月間某日（起訴書誤載
為3月4日，應予更正），在址設新竹市○區○○路○段00號3樓之維
多莉亞會館包廂內，收受真實姓名年籍不詳、社群軟體Facebook
暱稱「陳財源」之成年男子（檢察官另案偵辦）所委託保管之如
附表一所示非制式手槍4支及具殺傷力之口徑9×19mm制式子彈3顆
、口徑9mm制式空包彈組合約8.9mm金屬彈頭而成之非制式子彈28
顆（均業經試射完畢），並將之藏放在新竹市○○區○○○路0○0號0
樓租屋處，其後於109年6月1日黃俊寓搬遷至新竹市○區○○路000
巷0○0號0樓之1租屋處，並將上開槍、彈均移置藏放於該處。嗣
警員於110年4月20日晚間7時30分許，至新竹市○區○○路000巷0○0
號0樓之1執行搜索，當場扣得上開槍、彈，始查悉上情。 
    理    由
甲、程序方面
一、按被告以外之人於審判外之陳述，經當事人於審判程序同意
    作為證據，法院審酌該言詞陳述或書面陳述作成時之情況，
    認為適當者，得為證據。當事人、代理人或辯護人於法院調
    查證據時，知有刑事訴訟法第159條第1項不得為證據之情形
    ，而未於言詞辯論終結前聲明異議者，視為有前項之同意。
    刑事訴訟法第159條之5第1項、第2項分別定有明文。經查，
    本判決所引用以下被告以外之人於審判外之陳述，迄本案言
    詞辯論終結前，公訴人、被告黃俊寓及辯護人均未表示異議
    ，本院審酌上開證據作成時，並無違法或不當之情況，又均
    無證明力明顯過低之情形，因認上開證據方法均適當得為證
    據，依上揭規定，應均有證據能力。
二、第按，本判決所引用其餘所依憑判斷之非供述證據，亦無證
    據證明係違反法定程序所取得，或其他不得作為證據之情形
    ，且與本案待證事實間復具有相當關聯性，依刑事訴訟法第
    158條之4規定之反面解釋，亦均有證據能力。
乙、實體方面
一、認定犯罪事實所憑之證據及認定之理由： 
　㈠前揭犯罪事實，業據被告黃俊寓於警詢時、偵查中及本院審
    理時均坦承不諱（見偵卷第14頁至第20頁、第105頁至第106
    頁、第123頁至第124頁反面、第148頁至第150頁、訴字卷第
    151頁至第152頁），核與證人張晉瑞、張梓祥、江芷伶於警
    詢時所述均相符（見偵卷第22頁至第30頁反面），並有新竹
    市警察局刑事警察大隊110年4月20日搜索筆錄暨扣押物品目
    錄表各1份（見偵卷第34頁至第36頁反面）、搜索過程及扣
    押物照片共28張（見偵卷第39頁至第50頁、第195頁至第197
    頁）在卷可稽，且有如附表一所示之槍枝4支及子彈31顆扣
    案可資佐證。　
　㈡扣案如附表一所示之槍枝4支及子彈31顆，經送內政部警政署
    刑事警察局（下稱刑警局）鑑定，鑑定結果為：
　　⒈送鑑手槍1支(槍枝管制編號0000000000號)，認係非制式手
      槍，由仿手槍外型製造之槍枝，組裝已貫通之金屬槍管而
      成，經操作檢視，槍管固定基座有裂損，經裝填適用子彈
      ，其中彈頭（直徑約8.88mm、質量6.464g)發射速度為348
      .7公尺/秒，計算其動能為392焦耳，換算其單位面積動能
      為632焦耳/平方公分。
　　　又鑑定書明揭「殺傷力相關說明：一、殺傷力定義：依據
      司法院秘書長81年6月11日秘台廳(二)字第06985號函釋示
      ：殺傷力的標準為在最具威力的適當距離，以彈丸可以穿
      入人體皮肉層之動能為基準。二、殺傷力相關數據：（一
      ）依日本科學警察研究所之研究結果，彈丸單位面積動能
      達20焦耳/平方公分，則足以穿入人體皮肉層。（二）本
      局對活豬作射擊測試結果，彈丸單位面積動能達24焦耳/
      平方公尺，則足以穿入豬隻皮肉層。（三）美國軍醫總署
      定義：彈丸撞擊動能達58呎磅（約為78.6焦耳），則足以
      使人喪失戰鬥能力。」等語，對照上開數據，該槍枝動能
      足以穿透人體及豬隻皮肉層，且足以使人喪失戰鬥能力，
      足認確具有殺傷力。
　  ⒉送鑑手槍1支（槍枝管制編號0000000000號)，認係非制式
      手槍，由仿手槍外型製造之槍枝，組裝已貫通之金屬槍管
      而成，擊發功能正常，可供擊發適用子彈使用，認具殺傷
      力。
　　⒊送鑑手槍1支(槍枝管制編號0000000000號)，認係非制式手
      槍，由仿手槍外型製造之槍枝，組裝已貫通之金屬槍管而
      成，擊發功能正常，可供擊發適用子彈使用，認具殺傷力
      。
　　⒋送鑑手槍1支(槍枝管制編號0000000000號)，認係非制式手
      槍，由仿手槍外型製造之槍枝，組裝已貫通之金屬槍管而
      成，擊發功能正常，可供擊發適用子彈使用，認具殺傷力
      。
　　⒌送鑑子彈31顆：
　　　⑴28顆，認均係非制式子彈，由口徑9mm制式空包彈組合直
        徑約8.9mm金屬彈頭而成，採樣9顆試射，均可擊發，認
        具殺傷力。
　　　⑵3顆，研判均係口徑9x19mm制式子彈，採樣1顆試射，可
        擊發，認具殺傷力。
    此有刑警局110年7月13日刑鑑字第1100048024號鑑定書1份
    在卷可憑（見偵卷第181頁至第185頁反面）；而上開未試射
    之非制式子彈19顆及制式子彈2顆，經本院再送請該局鑑定
    ，鑑定結果為：均經試射，均可擊發，認具殺傷力，亦有該
    局110年9月22日刑鑑字第1100088045號函1份附卷可按（見
    訴字卷第101頁），足見上開非制式手槍4支、非制式子彈28
    顆及制式子彈3顆均確具有殺傷力無訛。
  ㈢綜上所述，被告前開任意性自白均核與事實相符，堪予採信
    。本案事證明確，被告犯行堪以認定，應予依法論科。　
二、論罪科刑之理由：
　㈠按槍砲彈藥刀械管制條例就「持有」與「寄藏」槍、彈分別
    設有處罰之規定，則單純之持有，固不包括寄藏，惟寄藏係
    指受託寄存並為藏匿，受託保管之人於事理本質上當然持有
    該標的物，故保管本身即為寄藏概念之核心，保管行為本身
    即為持有，而持有顯係受寄之當然結果，是寄藏之受人委託
    代為保管，其保管之本身所為之持有，既係寄藏之當然結果
    ，法律上自應僅就寄藏行為為包括之評價，不應就持有予以
    論罪。
　㈡又按槍砲彈藥刀械管制條例所定未經許可寄藏而持有槍、彈
    ，其寄藏而持有之繼續，為行為之繼續，而非狀態之繼續，
    亦即一經寄藏而持有該槍、彈，罪即成立，但其犯罪行為之
    完結須繼續至持有行為終了時為止。被告黃俊寓自109年3、
    4月間某日起至110年4月20日為警查獲時止，未經許可寄藏
    而持有前開槍、彈，為繼續犯；而被告為警查獲前，槍砲彈
    藥刀械管制條例第7條雖於109年6月10日修正公布，並於同
    年月12日生效施行，然被告之犯罪行為完結既須繼續至持有
    行為終了時為止，從而被告所為自應依其查獲時業已修正生
    效之槍砲彈藥刀械管制條例第7條第4項論處，並非屬行為「
    後」法律變更之情形，自無新舊法比較之問題。　
　㈢是核被告所為，係犯槍砲彈藥刀械管制條例第7條第4項之未
    經許可寄藏非制式手槍罪及同條例第12條第4項之未經許可
    寄藏子彈罪。起訴書證據並所犯法條欄原誤載為槍砲彈藥刀
    械管制條例第7條第4項之未經許可持有非制式手槍及同條例
    第12條第4項之未經許可持有子彈等罪，業經檢察官當庭更
    正，附此敘明。
　㈣又未經許可寄藏槍砲彈藥刀械等違禁物，所侵害者為社會法
    益，如寄藏之客體種類相同（同為手槍，或同為子彈者），
    縱令持有之客體有數個（如數支手槍、數顆子彈），仍為單
    純一罪，不發生想像競合犯之問題。是被告未經許可，同時
    寄藏非制式手槍4支、非制式子彈28顆及制式子彈3顆，仍應
    分別僅成立單純一未經許可寄藏非制式手槍罪及一未經許可
    寄藏子彈罪，不以其所持有之槍、彈數量而成立數罪。
　㈤被告以一寄藏行為，同時觸犯未經許可寄藏非制式手槍罪及
    未經許可寄藏子彈罪，為想像競合犯，應依刑法第55條之規
    定，從一重以未經許可寄藏非制式手槍罪處斷。
　㈥辯護人固為被告請求依刑法第59條酌減其刑，然按適用刑法
    第59條酌量減輕其刑時，固未排除第57條所列舉10款事由之
    審酌，惟其程度應達於確可憫恕，始可予以酌減，又刑法第
    59條之酌量減輕其刑，必須犯罪另有特殊之原因與環境等等
    ，在客觀上足以引起一般同情，認為即予宣告法定最低度刑
    期尤嫌過重者，始有其適用。經查，扣案非制式手槍4支、
    非制式子彈28顆及制式子彈3顆性質上均屬高度危險之物品
    ，非經中央主管機關許可，不得寄藏、持有，以維護社會大
    眾安全，而被告未經許可寄藏非制式手槍，同時寄藏可供擊
    發使用之子彈，且數量非微，對社會之秩序及安寧，已然產
    生極大之不安。被告為智識成熟之成年人，當知此為重大犯
    罪。再者，被告在受託保管扣案槍、彈後，未將槍、彈交由
    警察處理，且從其所扣得之處所係目視可及之處及無上鎖之
    電視櫃內可知，該槍、彈乃置於可隨手取得之處，衡情已對
    他人之生命、身體安全構成嚴重之威脅，又別無何不得已而
    為之情由。是被告並不具特殊之原因與環境，在客觀上足以
    引起一般人之同情，認若處以法定最低刑度猶嫌過重之情形
    ，尚難認本案有何可憫恕之處，自無適用刑法第59條規定酌
    量減輕其刑之餘地。
　㈦爰以行為人之責任為基礎，審酌具有殺傷力之槍枝及子彈均
    屬高度危險之物品，被告漠視法令，任意寄藏槍、彈，對於
    他人之身體、生命及社會治安顯已造成潛在之危險與不安，
    所為殊值非難；惟念被告並無任何刑事科刑紀錄，有臺灣高
    等法院被告前案紀錄表在卷足參，素行良好，且於查獲後始
    終坦承犯行，堪認犯後態度良好；併考量其寄藏之槍、彈數
    量及寄藏期間，暨其自述高中畢業之教育程度及目前從事保
    全業、月薪約新臺幣36,000元之生活狀況（見訴字卷第153
    頁）等一切情狀，量處如主文所示之刑，並就併科罰金部分
    諭知易服勞役之折算標準。
三、沒收部分： 
　㈠扣案如附表一所示之物，均係違禁物，不問屬於犯罪行為人
    與否，應依刑法第38條第1項規定，均宣告沒收。
　㈡扣案如附表二所示之物，均係被告所有且供本件犯罪所用之
    物，爰依刑法第38條第2項前段規定，均宣告沒收。　
　㈢又扣案業經試射擊發之非制式子彈28顆及制式子彈3顆，均已
    喪失子彈之作用及性質而不再具有殺傷力，非屬違禁物，是
    均無從宣告沒收。　　　
據上論斷，應依刑事訴訟法第299條第1項前段，判決如主文。
本案經檢察官廖啟村提起公訴，檢察官黃翊雯到庭執行職務。　
中　　華　　民　　國　　110 　年　　12　　月　　17　　日
                  刑事第四庭    審判長法　官　陳健順
                                      法　官　楊祐庭
　　　　　　　　　　                  法　官  郭哲宏
以上正本證明與原本無異。
如不服本判決應於收受本判決後20日內向本院提出上訴書狀，上
訴書狀應敘述具體理由。上訴書狀未敘述上訴理由者，應於上訴
期間屆滿後20日內補提理由書狀於本院(均須按他造當事人之人
數附繕本 )「切勿逕送上級法院」。 
中　　華　　民　　國　　110 　年　　12　　月　　17　　日
                                      書記官  戴筑芸
附錄本案論罪法條全文： 　　　
槍砲彈藥刀械管制條例第7條
未經許可，製造、販賣或運輸制式或非制式火砲、肩射武器、機
關槍、衝鋒槍、卡柄槍、自動步槍、普通步槍、馬槍、手槍或各
類砲彈、炸彈、爆裂物者，處無期徒刑或7年以上有期徒刑，併
科新臺幣3千萬元以下罰金。
未經許可，轉讓、出租或出借前項所列槍砲、彈藥者，處無期徒
刑或5年以上有期徒刑，併科新臺幣1千萬元以下罰金。
意圖供自己或他人犯罪之用，而犯前二項之罪者，處死刑或無期
徒刑；處徒刑者，併科新臺幣5千萬元以下罰金。
未經許可，持有、寄藏或意圖販賣而陳列第1項所列槍砲、彈藥
者，處5年以上有期徒刑，併科新臺幣1千萬元以下罰金。
意圖供自己或他人犯罪之用，以強盜、搶奪、竊盜或其他非法方
法，持有依法執行公務之人所持有之第1項所列槍砲、彈藥者，
得加重其刑至二分之一。
第1項至第3項之未遂犯罰之。
槍砲彈藥刀械管制條例第12條
未經許可，製造、販賣或運輸子彈者，處1年以上7年以下有期徒
刑，併科新臺幣500萬元以下罰金。
未經許可，轉讓、出租或出借子彈者，處6月以上5年以下有期徒
刑，併科新臺幣300萬元以下罰金。
意圖供自己或他人犯罪之用，而犯前二項之罪者，處3年以上10
年以下有期徒刑，併科新臺幣700萬元以下罰金。
未經許可，持有、寄藏或意圖販賣而陳列子彈者，處5年以下有
期徒刑，併科新臺幣300萬元以下罰金。
第1項至第3項之未遂犯罰之。
附表一：
編號 規格 數量 鑑定結果 1 非制式手槍(含彈匣1個，槍枝管制編號0000000000號)，由仿手槍外型製造之槍枝，組裝已貫通之金屬槍管而成，經操作檢視，槍管固定基座有裂損。  1支 經裝填適用子彈，其中彈頭（直徑約8.88mm、質量6.464g)發射速度為348.7公尺/秒，計算其動能為392焦耳，換算其單位面積動能為632焦耳/平方公分。 2 非制式手槍(含彈匣1個，槍枝管制編號0000000000號)，由仿手槍外型製造之槍枝，組裝已貫通之金屬槍管而成。  1支 擊發功能正常，可供擊發適用子彈使用，認具殺傷力。 3 非制式手槍(含彈匣1個，槍枝管制編號0000000000號)，由仿手槍外型製造之槍枝，組裝已貫通之金屬槍管而成。  1支 擊發功能正常，可供擊發適用子彈使用，認具殺傷力。 4 非制式手槍(含彈匣1個，槍枝管制編號0000000000號)，由仿手槍外型製造之槍枝，組裝已貫通之金屬槍管而成。  1支 擊發功能正常，可供擊發適用子彈使用，認具殺傷力。 
附表二：
編號 名稱 數量 1 裝放槍枝用之黑色背包 1個 2 裝放子彈用之黑色紙盒 1個 3 裝放黑色紙盒之藍色提袋 1個